臺灣高雄地方法院民事裁定　　　　　　　100年度監宣字第2號
聲　 請　 人　韓忠祥
應監護宣告人　宋秀香
上列聲請人聲請監護宣告等事件，本院裁定如下：
    主    文
宣告宋秀香（女，民國○○年○○月○○日生，身分證統一編號：Ｚ000
000000號）為受監護宣告之人。
選定聲請人韓忠祥（男，民國○○年○○月○○日生，身分證統一編號
：Ｚ000000000號）為受監護宣告人宋秀香之監護人。
指定韓玉亭（男，民國○○年○○月○日生，身分證統一編號：Ｚ0000
00000號）為會同開具財產清冊之人。
聲請程序費用由受監護宣告人宋秀香負擔。
    理    由
一、聲請意旨略以：應受監護宣告人宋秀香為聲請人韓忠祥之母
    親，宋秀香於民國90年10月曾有老人失智病，惟自93年6月
    起突又發病，經送往新北市新店區之耕莘醫院住院療養，但
    至今仍無起色，已達不能為意思表示或受意思表示，或不能
    辨識其意思表示之效果，有診斷證明書可證，因尚須幫應受
    監護宣告人宋秀香處分財產，為此，依民法第14條第1項、
    民事訴訟法第597條第1項規定，准予對宋秀香為監護宣告，
    並選定聲請人韓忠祥為宋秀香之監護人；指定韓玉亭為會同
    開具財產清冊之人等語。
二、按「對於因精神障礙或其他心智缺陷，致不能為意思表示或
    受意思表示，或不能辨識其意思表示之效果者，法院得因本
    人、配偶、四親等內之親屬、最近一年有同居事實之其他親
    屬、檢察官、主管機關或社會福利機構之聲請，為監護之宣
    告」，98年11月23日修正生效之民法第14條第1 項定有明文
    ；次按「法院為監護之宣告時，應依職權就配偶、四親等內
    之親屬、最近一年有同居事實之其他親屬、主管機關、社會
    福利機構或其他適當之人選定一人或數人為監護人，並同時
    指定會同開具財產清冊之人」，98年11月23日修正生效之民
    法第1111條第1 項亦有明文規定。經查：
  (一)聲請人主張之上開事實，業據其提出戶籍謄本、應受監護宣
    告人宋秀香之財產清冊等件為證，並經本院囑託臺灣臺北地
    方法院在鑑定人面前訊問應受監護宣告人宋秀香，嗣經臺灣
    臺北地方法院以100年度家助字第1號囑託鑑定事件，於100
    年3月25日上午10時，在新北市新店區溪園269號5樓，於鑑
    定人巫毓荃醫師面前訊問宋秀香，法官當場點呼宋秀香姓名
    ，宋秀香張眼，嘴唇開合，未做回應，無法言語，無法行動
    ，24小時請外傭照顧，未插鼻胃管，可經由他人餵食下飲食
    。據聲請人陳述：約5、6年前開始不再對話，約3、4年前若
    叫她的名字，還會有一些回應，之前也還能坐輪椅，但現在
    也不行了，身體很僵硬，現在臥床等語（見本院卷第28頁）
    。又鑑定人於現場鑑定認為：初步鑑定宋秀香係重度失智所
    引起，餘詳鑑定報告等語；復據宋秀香精神鑑定報告書載：
    「…宋秀香約自7、8年前開始出現記憶力下降等認知功能退
    化症狀，就醫診斷為失智症。雖有規則就醫治療，其各項功
    能仍逐步退化，且伴有精神病與情緒行為症狀。近年來，宋
    秀香於本院精神科門診接受追蹤治療。其日常生活已需完全
    仰賴他人照顧，可吞嚥但需人餵食，大小便無法控制需使用
    尿布，無法與他人溝通，運動功能亦嚴重受損，四肢攣縮。
    …宋秀香因失智症而使其精神神經功能嚴重受損，其意思表
    示或受意思表示，或辨識其意思表示效果之功能已完全尚失
    ，符合監護宣告之條件。」等語，此有100年4月18日耕醫服
    字第1000000379號財團法人天主教耕莘醫院函及所附精神鑑
    定報告書在卷可憑（見本院卷第30至32頁）。綜合上情，堪
    認宋秀香已因其他心智缺陷致不能為意思表示或受意思表示
    ，或不能辨識其意思表示之效果，爰依法宣告宋秀香為受監
    護宣告之人。
  (二)又聲請人聲請選定由其擔任宋秀香之監護人乙節，查聲請人
    韓忠祥為宋秀香之子，且與宋秀香同住一起，本院認由其擔
    任宋秀香之監護人，尚符合其最佳利益，爰選定韓忠祥為宋
    秀香之監護人，其應負責護養、照顧及妥善治療宋秀香身體
    及生活，並依民法第1112條之規定，其於執行有關受監護人
    之生活、護養療治及財產管理之職務時，應尊重受監護人之
    意思，並考量其身心狀態與生活狀況。
  (三)另聲請人聲請指定韓玉亭擔任會同開具財產清冊之人乙節，
    查韓玉亭為宋秀香之配偶，與宋秀香同住一起，本院認由其
    擔任會同開具財產清冊之人，尚無不當，爰依上揭法條規定
    ，指定韓玉亭擔任會同開具財產清冊之人。
三、又依民法第1113條準用同法第1099條、1099條之1 之規定，
    於監護開始時，監護人對於受監護宣告人宋秀香之財產，應
    會同韓玉亭，於2 個月內開具財產清冊並陳報法院，於完成
    並陳報法院前，監護人對於受監護人之財產，僅得為管理上
    必要之行為，附此敘明。
四、依民事訴訟法第608條第1項，裁定如主文。
中    華    民    國    100    年    5    月    3     日
                        家事法庭法  官  劉建利
以上正本證明與原本無異。
本裁定關於監護宣告部分不得抗告；如不服其餘關於選定監護人
及指定會同開具財產清冊之人等部分，應於裁定送達後10日內向
本院提出抗告狀，並應繳納抗告費新臺幣1,000元整。
中    華    民    國    100    年    5    月    3     日
                                書記官  張金蘭